【裁判字號】    98,易緝,70
【裁判日期】    990119
【裁判案由】    詐欺
【裁判全文】
臺灣高雄地方法院刑事判決              98年度易緝字第70號
公  訴  人  臺灣高雄地方法院檢察署檢察官
被      告  甲○○
輔  佐  人
即被告之母  乙○○○
上列被告因詐欺案件，經檢察官提起公訴（97年度偵字第4614號
）本院判決如下：
    主  文
甲○○無罪。
    理  由
一、公訴意旨略以：
    被告甲○○與沈駿紳（另案檢察官於本院判決移轉管轄後撤
    回起訴）悉知目前國內社會上層出不窮之不法份子為掩飾渠
    等不法行徑，避免追究及處罰，經常蒐購及利用他人之電話
    、存款帳戶、印章、存摺、金融卡、密碼以轉帳等之方式，
    以確保犯罪所得之不法利益並掩人耳目，在客觀上可預見一
    般取得他人行動電話號碼、帳戶使用之行徑，常與行財產犯
    罪所需有密切關聯，竟以縱有人持其行動電話號碼、存款帳
    戶作為詐騙之犯罪工具，亦不違背其本意之幫助詐欺取財犯
    意，分別為下列行為：
  (一)被告甲○○於不詳時、地，以不詳價格，將其於96年8 月17
    日向中華電信股份有限公司（下稱中華電信公司）之臺中縣
    沙鹿服務中心所申辦之行動電話號碼0000000000號交予他人
    ，而容認他人使用該行動電話號碼；詎該詐欺集團取得該行
    動電話號碼後，在自由時報廣告版刊登「缺﹩看這邊，高收
    簿子，合法使用無風險，另收易付卡借款免息免還，000000
    0000黃先生」之廣告，致楊繼仁、吳容慧（該2 人另為不起
    訴處分）見報，由楊繼仁撥打上開被告甲○○所有之行動電
    話號碼0000000000號與「黃先生」聯絡，並於96年9 月10日
    ，在高雄市新興區○○○路216 號合作金庫前，將其及吳容
    慧所有之合作金庫銀行所申辦之帳號0000000000000 號、00
    00000000000 號之帳戶存摺、提款卡及印章，以新臺幣（下
    同）5,000 元之代價，出租予不詳之詐欺集團成員使用。
  (二)沈駿紳於不詳時、地，以不詳價格，將其向元大商業銀行股
    份有限公司永和分行（原為復華銀行；下稱元大銀行永和分
    行）所申辦帳號0000000000000 號之帳戶存簿、提款卡及密
    碼交付予他人，亦容認他人使用該帳戶；詎該詐欺集團取得
    上開沈駿紳元大銀行永和分行帳戶後，於96年9 月7 日某
    時，以電話聯絡方式，向丁○○○佯稱其有交通違規罰單未
    繳，可代繳乙情，致丁○○○陷於錯誤，於96 年9月7 日11
    時50分許，在雲林縣虎尾鎮○○路虎尾農會櫃臺匯款45萬元
    至上開沈駿紳元大銀行永和分行帳戶內，即遭該詐欺集團成
    員提領一空；於96年9 月10日10時許，以電話聯絡方式，
    向丙○○佯稱其子在他手中，要她匯錢乙情，致丙○○陷於
    錯誤，遂依指示匯款70萬元至沈駿紳上開元大銀行永和分行
    帳戶內，另又匯款30萬元至吳容慧上揭合作金庫帳戶內，隨
    即為該詐騙集團成員，自上述兩個帳戶內提領得逞。嗣經丁○○○、丙○○2 人發覺有異，遂報警處理，始查知上情。
    因認被告甲○○涉犯刑法第30條第1 項、第339 條第1 項之
    幫助詐欺罪嫌。
二、按行為之處罰，以行為時之法律有明文規定者為限，刑法第
    1 條前段開宗明義。又犯罪事實應依證據認定，無證據不得
    認定犯罪事實；不能證明被告犯罪者，應諭知無罪之判決，
    刑事訴訟法第154 條第2 項、第301 條第1 項分別定有明文
    。另認定犯罪事實所憑之證據，雖不以直接證據為限，間接
    證據亦包括在內，然而無論直接證據或間接證據，其為訴訟
    上之證明，須於通常一般之人均不致有所懷疑，而得確信其
    為真實之程度者，始得據為有罪之認定，倘其證明尚未達到
    此一程度，而有合理之懷疑存在而無從使事實審法院得有罪
    之確信時，即應由法院為諭知被告無罪之判決，最高法院76
    年臺上字第4986號著有判例可資參照。
三、本件公訴意旨認定被告甲○○涉犯刑法第30條第1 項、第33
    9 條第1 項幫助詐欺罪嫌，依前引起訴書所述犯罪事實，無
    非以被告於前揭時地將自己向電信公司申請之行動電話門號
    提供他人使用，使該他人（下稱「不詳正犯」）得以藉該行
    動電話門號為聯絡管道，向楊繼仁、吳容慧取得2 人上開金
    融機構存款帳戶（即起訴書犯罪事實一(一)）；嗣「不詳正犯
    」並進而以（其他門號）電話向被害人丙○○實施詐術，致
    丙○○因陷於錯誤而將款項匯入包括上開吳容慧名義帳戶在
    內之人頭帳戶而受有損害（即起訴書犯罪事實一(二)）等情。
    惟：
  (一)按幫助犯係從屬於正犯而成立，以正犯已經犯罪為要件，是
    以，依幫助犯論罪之判決，自須將所幫助之正犯實施犯罪之
    事實具體記載，方屬適法（最高法院92年度台上字第6404號
    判決參照）。前揭公訴意旨就「不詳正犯」如起訴書犯罪事
    實一(一)所示，以被告甲○○提供上開行動電話門號為聯絡管
    道，取得楊繼仁所有金融帳戶部分，既未具體敘明其有何進
    一步之犯罪行為，依前開說明，被告甲○○即無從因從屬於
    正犯之犯罪而成立幫助犯。
  (二)另就「不詳正犯」經取得吳容慧之帳戶後，縱有起訴書犯罪
    事實一(二)所示，進而向被害人犯詐欺罪而以該帳戶為取款工
    具之犯行，茲其事前先行蒐集並取得吳容慧提供上開帳戶之
    行為，客觀上既難認為已經著手於詐欺罪構成要件，就犯罪
    階段而言，充其量為預備詐欺之行為，然刑法第339 條關於
    詐欺罪之規定，既未如強盜、擄人勒贖等罪定有處罰預備犯
    之明文，而依公訴意旨所述情節，被告提供前開行動電話所
    幫助者，復為「不詳正犯」取得吳容慧上開帳戶之預備詐欺
    行為，而詐欺罪又無預備犯之處罰規定，易言之，此時並無
    詐欺罪正犯之成立，是被告上開行為亦難論以幫助詐欺罪。
四、綜上所述，本件依公訴意旨指述之事實縱然屬實，尚無從認
    為被告之行為已經構成犯罪，此外，依既有卷證既不能證明
    被告有何幫助詐欺之犯行，揆諸前開說明，自應認為不能證
    明被告甲○○犯罪，應為被告無罪之諭知。
據上論斷，應依刑事訴訟法第301 條第1 項，判決如主文。
本件經檢察官李茂增到庭執行職務
中    華    民    國    99    年    1     月    19    日
                刑事第十九庭  審判長法  官  陳志銘
                                    法  官  吳芝瑛
                                    法  官  陳松檀
以上正本證明與原本無異。
如不服本判決應於收受本判決送達後10日內向本院提出上訴書狀
，其未敘述上訴理由者，並得於提起上訴後10日內向本院補提理
由書狀（均須按他造當事人之人數附繕本）「切勿逕送上級法院
」
                                    書記官  彭帥雄
中    華    民    國    99    年    1     月    20    日


司法院資訊處製作；財團法人民間司法改革基金會備份。
